【裁判字號】    91,簡上,297
【裁判日期】    920506
【裁判案由】    大陸人民條例
【裁判全文】
臺灣板橋地方法院刑事判決                        九十一年度簡上字第二九七號
    上  訴  人
    即  被  告  乙○○
右列上訴人因不服本院板橋簡易庭於九十一年十月二十一日九十一年度板簡字第一六
二四號之判決，提起上訴（原聲請簡易判決處刑案號：九十一年度偵字第一Ｏ九五Ｏ
號），本院管轄之第二審依通常程序審理判決如左：
    主  文
原判決撤銷。
乙○○無罪。
    理  由
一、公訴意旨略以：被告乙○○係台北縣永和市○○路一二五號一樓「東華港式飲茶
    店」負責人，明知龐楚源係大陸地區人民，因探親獲准來臺，並未經許可在臺工
    作，竟自民國（下同）九十一年一月二十八日起，至九十一年二月二日止，僱用
    大陸地區人民龐楚源在上址從事打掃、洗碗等工作，於九十一年二月二日在上址
    為警查獲，因認被告涉犯台灣地區與大陸地區人民關係條例第十五條第四款、第
    八十三條第一項之罪嫌。
二、被告堅詞否認有何僱用大陸地區人民工作之行為，辯稱：「東華港式飲茶」只是
    招牌名稱，這家店登記的名稱是「香港新富港式小吃店」，負責人是丁○○，查
    獲的時候，老闆丁○○不在，因為老闆娘甲○○不認識字，拜託我幫她去警局作
    筆錄，我並不是負責人，也沒有僱用龐楚源等語。經查：
  (一)證人甲○○到庭結證稱：我和我先生丁○○一起開餐廳，丁○○是負責人，乙○
    ○是外場經理，我這家店當時才開張五天，龐楚源是廚房的師傅把他帶來，我同
    意要試用，讓他在廚房切東西，還沒有正式僱用，也不知道龐楚源有沒有證件，
    他來半個小時就被查獲了等語，與被告所辯情節相符，復有台北縣政府營利事業
    登記證、名片在卷可稽，被告所辯負責人係丁○○，伊並未僱用龐楚源等節，應
    堪採信。
  (二)又證人丙○○到庭結證稱：我們在現場查獲大陸人士，當時老闆不在，所以我們
    告知在場員工，請他們老闆到警局製作筆錄，後來被告到警局來自稱餐廳負責人
    ，我們就移送他等語，然被告於警詢中已表示其係餐廳經理，並未自稱為負責人
    乙節，有警詢筆錄可參（見偵查卷第三頁背面第一行），警方未經查證，逕行將
    被告以負責人身分移送，自有未洽。
  (三)再者，為警查獲之非法受僱者龐楚源，係澳門居民，並非大陸籍人士，亦經龐楚
    源於警詢中供述明確，且有龐楚源出入境證影本在卷可稽，應堪認定。按「台灣
    地區與大陸地區人民關係條例，除本條例有明文規定者外，不適用之」，香港澳
    門關係條例第一條第二項但書定有明文，故雇主縱聘僱未經許可之香港、澳門地
    區人民在台工作，亦應依「就業服務法」之規定先處以行政罰，並非適用「台灣
    地區與大陸地區人民關係條例」之規定論處，檢察官聲請以「台灣地區與大陸地
    區人民關係條例」處刑，亦有未洽。
  (四)綜上，本案並無積極證據足資證明被告乙○○為「香港新富港式小吃店」之負責
    人，或有何非法僱用澳門籍人士之行為，係屬不能證明被告犯罪，原審未加詳查
    ，認定被告之罪行，尚有未當，據以論罪科刑，自有違誤，本案被告之上訴為有
    理由，應由本院予以撤銷改判，為無罪之諭知。
據上論斷，應依刑事訴訟法第四百五十五條之一第一項、第三項、第三百六十九條第
一項前段、第三百六十四條、第三百零一條第一項，判決如主文。
本案經檢察官鄭嘉欣聲請簡易判決處刑，檢察官孫治平到庭執行職務。
中      華      民      國    九十二    年      五      月      六      日
                              臺灣板橋地方法院刑事第三庭
                                  審判長  法  官  鄭水銓
                                          法  官  侯志融
                                          法  官  蕭一弘
右正本證明與原本無異。
如不服本判決，應於判決送達後十日內，向本院提出上訴狀。
                                          書記官    郭  玉  芬
中      華      民      國    九十二    年      五      月      八      日


司法院資訊處製作；財團法人民間司法改革基金會備份。
